臺灣高等法院刑事判決　　　　　　 96年度上更(一)字第213號
上　訴　人　臺灣臺北地方法院檢察署檢察官
上　訴　人
即　被　告　乙○○
選任辯護人　法律扶助律師陳世杰律師
上　訴　人
即　被　告　甲○○
選任辯護人　法律扶助律師林銘龍律師
上　訴　人
即　被　告　丁○○
　　　　　　　　　　 (
選任辯護人　林明正律師
　　　　　　林育生律師
上列上訴人因被告等擄人勒贖等案件，不服臺灣臺北地方法院95
年度重訴字第22號，中華民國95年6月23日第一審判決（起訴案
號：臺灣臺北地方法院檢察署95年度偵字第1404號），提起上訴
，經判決後，由最高法院發回更審，本院判決如下：
    主  文
原判決關於擄人勒贖及甲○○定執行刑部分撤銷。
乙○○、丁○○共同意圖為自己不法之所有，以恐嚇使人將本人
之物交付，未遂，乙○○處有期徒刑貳年陸月，丁○○處有期徒
刑貳年。如附表一編號八之收據壹紙沒收。
甲○○共同意圖為自己不法之所有，以恐嚇使人將本人之物交付
，未遂，累犯，處有期徒刑貳年肆月。如附表一編號八之收據壹
紙沒收。
    事  實
一、甲○○前因懲治盜匪條例案件，經本院判處有期徒刑八年確
    定，於民國九十一年二月八日假釋出監，所餘刑期內未經撤
    銷假釋，於九十三年十一月九日縮短刑期視為執行完畢。
二、緣有丙○○之人對外自稱具「臺灣退役軍人自強工程總隊隊
    長、榮民子弟生產社社長」等身分，佯稱已取得國防部核定
    座落於臺中縣沙鹿鎮○○○段埔子小段三九九等地號土地興
    建榮民住宅案，有意願與他人合作開發（丙○○另以此土地
    開發案詐欺紀朝川涉犯詐欺案件，經臺灣臺北地方法院檢察
    署以九十二年度偵字第二０一五九號偵查起訴，現由臺灣臺
    北地方法院以九十六年度易緝字第三二號審理中），經由李
    龍旗將此訊息告之林明，林明自丙○○處取得該合建案之委
    任書後 (委任期間自九十四年九月十三日起九十天），即透
    過友人介紹與余淑英接觸，林明並出示該委任書以取信於余
    淑英，請余淑英居間仲介。余淑英在某餐會場合認識在台北
    市○○路五十二經營松鴻當鋪之乙○○，即告知有該土地開
    發一事，乙○○表達高度之興趣，余淑英遂向林明取得上開
    土地之地籍圖後交給乙○○，乙○○即委託饒繼祖就上上開
    土地，作計畫性開發及事前之規劃，並支付饒繼祖規劃前置
    費用新台幣（以下同）三十萬元。嗣乙○○及其當鋪員工丁○○聽聞丙○○以上開土地開發案四處找建商談，懷疑何以
    不是公開招標，卻由丙○○一人主導，丁○○即於九十五年
    一月三日在當鋪內上雅虎奇摩網站查詢，得知丙○○利用興
    建榮民住宅案子詐騙他人，丁○○之友人甲○○亦在旁知悉
    此事，乙○○並以電話向台中縣刑警大隊查證得知丙○○果
    因詐欺案被通緝，認為被騙，適余淑英邀約林明於九十五年
    一月四日前往臺北市與乙○○洽談合作簽約事宜，林明即約
    李龍旗、丙○○一同前往。乙○○不甘受騙，為向丙○○索
    討因此土地開發案所付出之時間、金錢、精力及所付饒繼祖
    規劃開發案之費用，竟與丁○○、甲○○及真實姓名、年籍
    不詳之成年男子五、六名等人共同意圖為自己不法之所有，
    基於恐嚇取財及妨害自由犯意聯絡，圖向丙○○索取高額賠
    償金，於丙○○、李龍旗、林明等人依約於九十五年一月四
    日下午三時三十分許至臺北市○○區○○街某處民宅與乙○○等人洽談合作細節，待丙○○、李龍旗簽署工程合約書，
    丙○○收受履約保證支票、簽署收據等文件，並請余淑英、
    林明擔任見證人後，余淑英與乙○○因另有要事於當日下午
    五時許先行離去，乙○○於離去前即指示丁○○、甲○○及
    與之有共同犯意聯絡之真實姓名、年籍不詳之成年男子五、
    六名，以丙○○違約為由，共同基於傷害之犯意，輪流對丙○○、李龍旗二人施以拳打腳踢，並將李龍旗戴上手銬，阻
    止丙○○、李龍旗、林明離去，強押該三人上車並命令將頭
    壓下，不得四處張望，剝奪丙○○等人行動自由。渠等將該
    三人置於自己之實力支配下後，移置臺北市○○區○○路六
    九六號附近某不詳地點之地下室內，隨後由甲○○、丁○○
    及五、六名真實姓名、年籍不詳之成年男子輪流對丙○○及
    李龍旗二人施以拳打腳踢，或以鉗子夾丙○○、李龍旗之手
    指頭，復以鐵管滾壓丙○○、李龍旗之脛骨，另以鐵鎚敲打
    丙○○左腳拇指，並以塑膠水管抽打李龍旗之腳底板、嚇令
    脫衣等方式加以凌虐，藉此脅迫丙○○交出賠償金五百萬元
    ，乙○○（其與余淑英自士林區○○街離去後當晚復返回該
    不詳地點之地下室與甲○○等人會合）等人因念林明年紀較
    大，身體虛弱，故未毆打林明，僅要求林明屈身於沙發，不
    得出聲。乙○○、甲○○、丁○○等人又於四日晚上十點至
    翌日（五日）凌晨二時間之某時以黑布矇住丙○○雙眼，並
    命令李龍旗、林明將頭壓低，防止渠等四處張望後強押該三
    人上車移置臺北市○○區○○路十八號附近之某不詳處所之
    一樓和室房內，以手銬銬住丙○○、李龍旗，輪流看管丙○○、李龍旗、林明三人，防制其等脫逃，並脅迫丙○○速向
    友人商借五百萬元；乙○○於翌日（五日）上午在該不詳處
    所向丙○○恫嚇稱如未能籌得五百萬元，將強押伊往山區活
    埋，丁○○復向丙○○恫嚇稱若未能籌得五百萬元，準備將
    丙○○折磨致死，甲○○則與五、六名真實姓名、年籍不詳
    之成年男子輪流以上揭不法方式傷害、凌虐丙○○及李龍旗
    ，丙○○因而受有前胸疼痛、背部挫傷、四肢多處外傷、大
    足指瘀青等傷害，李龍旗腳因而行動不便 (李龍旗傷害部分
    未據告訴），林明則因年老體衰之故，僅遭限制行動自由，
    並未遭毆打、凌虐；丙○○因而心生畏懼，遂於五日下午，
    以門號0000000000行動電話撥打門號00000
    00000號行動電話，聯絡伊在臺中之乾女兒胡秀燕，要
    求胡秀燕代為準備二百萬元，胡秀燕因先前去電丙○○達數
    十通，皆聯絡無著，嗣於上開電話中又察覺丙○○語氣有異
    ，懷疑丙○○遭人控制自由，遂報警處理，並佯稱欲付款二
    百萬元，而與乙○○、甲○○、丁○○等人約定於同日晚間
    十時三十分許在臺北市○○區○○路二六七號之「愛諾瑪咖
    啡廳」碰面。乙○○、丁○○二人將丙○○雙眼貼上膠布後
    ，強押丙○○於九十五年一月五日晚間十時許搭乘甲○○所
    駕駛車號八Ｅ—○五○六號自用小客車前往「愛諾瑪咖啡廳
    」，於當晚十時三十分許抵達後，由乙○○、丁○○押丙○○進入該咖啡廳要求胡秀燕支付款項，甲○○則於咖啡廳外
    之車上等候，嗣警方因胡秀燕報案預先埋伏於該咖啡廳內外
    ，當場查獲乙○○、甲○○、丁○○等人，而查知上情，並
    扣得如附表一所示之物，乙○○、丁○○、甲○○等人因而
    未得逞。與乙○○等人同夥之人見事跡敗露，遂另以電話通
    知該數名真實姓名、年籍不詳之成年男子於九十五年一月五
    日晚間以膠布矇住李龍旗、林明雙眼再強押二人上車，將該
    二人載往臺北市六張犁公墓山區後釋放之，李龍旗、林明二
    人於九十五年一月六日凌晨一時脫困後，隨即搭乘統聯客運
    返回高雄，因心有餘悸不敢張揚，故未報警處理。
三、案經內政部警政署刑事警察局報請及丙○○訴由臺灣臺北地
    方法院檢察署檢察官偵查起訴。
    理  由
壹、證據能力方面：
    按刑事訴訟法第一百五十九條之一第二項規定，被告以外之
    人 (含被害人、證人等）於偵查中向檢察官所為陳述，除顯
    有不可信之情況者外，得為證據。告訴人丙○○雖以上開土
    地開發案涉嫌詐欺，但其於偵訊時向檢察官指訴被傷害、恐
    嚇、妨害自由等情節，有受傷照片及驗傷診斷書可稽 (附於
    偵查卷第三七至三九頁），並與證人林明證述，及證人李龍
    旗就傷害及妨害自由等情證述相符，並無顯不可信之情況，
    被害人丙○○於偵訊時向檢察官指訴、結證情節，得為本案
    證據。
貳、認定被告犯罪所憑之證據及理由：
一、訊據被告乙○○、甲○○、丁○○原否認有妨害自由犯行，
    嗣於本院審判期日均坦承有傷害及妨害自由犯行；被告乙○○供稱：因丙○○騙伊，讓伊委任設計師而且花了錢，事後
    發現他是詐欺集團，所以約定對方簽約的當天伊才把他留置
    下來看他如何賠償已經支付的錢等語；被告丁○○供稱：伊
    那天是上班，陪老闆去簽約，然後他說他被騙，要伊把這個
    人留下來，伊只是去上班而已，結果卻演變成這樣，伊只是
    壹個員工等語；被告甲○○供稱：伊只是基於朋友的立場，
    丁○○打電話叫伊過去開車載人，他跟伊講說他的老闆被詐
    欺集團騙，而且有報警，伊是聽到有報警我才過去處理等語
    。經查：
(一)告訴人丙○○於偵查時以證人身分具結證稱：「（本件事情
    的經過？）我在元月四日下午二時左右在臺北市士林區海洋
    館對面的基河路有一個小巷子是小西街，我的朋友李龍旗介
    紹我在該處談合作工程的業務，我進去以後發現沒有人，等
    了幾分鐘後，就出現七、八個人把我包圍，就叫我在一張打
    字好的文件上蓋好，我不簽，他們就用拳頭打我的頭，還用
    鉗子夾我的手指頭，並用鐵管滾壓我的脛骨，還用鐵搥敲我
    的左腳的大姆指。（為何他們要這樣做？）因為他們叫我賠
    償五百萬。他們先打字好叫我蓋章賠償他們五百萬，我不簽
    他們就打我，我蓋完章後，就用黑布矇住我眼睛，架我上車
    ，換了地方，約十幾分鐘的車程，就到了一個地下室，又繼
    續打我，叫我賠償五百萬，我就說我沒有那麼多錢，天黑了
    後又用黑布矇住我眼，架我上車，又換了地方，我感覺該地
    方應該是山區，因為感覺有上坡，開約二十幾分鐘，到了後
    ，其中有一個我在警局指認編號一比較年輕的那個人甲○○
    （經指認口卡照片）就以手槍指住我的額頭，說叫我趕快準
    備五百萬，叫我跟朋友借錢，他們接下來輪流看著我，用手
    拷拷著我的兩隻手，讓我平躺在模板上睡覺。那天晚上很冷
    沒有棉被，第二天早上，被告三個人都來了，編號五號的人
    乙○○（經指認口卡照片），他們都叫編號五是老闆，乙○○就叫我趕快籌五百萬給他，如果不趕快籌出來的話，他們
    就要在山裡挖個坑把我活埋，編號六號的被告也威脅我如果
    不給五百萬，就要折磨至死。編號一號的被告就打我的太陽
    穴，還扭我的脖子。（如何籌錢？）第二天是五號，我就打
    電話去臺中給我乾女兒胡秀燕請她幫我準備二百萬，我說我
    要急用，胡秀燕說她會想辦法，並問我什麼事，編號一的甲○○就在我旁邊叫我說，基隆有塊地要付二百萬就可以過戶
    過來，用這個理由跟我的乾女兒說。我到下午就再通電話給
    我的乾女兒，胡秀燕要我去臺中拿，但這三個被告全部在場
    ，他們三人都說不要去臺中，叫我的乾女兒把錢送到臺北，
    胡秀燕晚上九黠多到臺北，被告等人是約在臺北市○○路二
    六七號，那時我遠在山上，到了十點左右就用膠布矇住我眼
    睛，架我下山，編號五（即被告乙○○）坐在我旁邊，編號
    一（即被告甲○○）開汽車，編號六（即被告丁○○）坐在
    駕駛座旁邊，到了永吉路就把我的膠布撕掉，叫我去跟我的
    乾女兒收錢，編號五（即被告乙○○）就是老闆，跟我講說
    等乾女兒錢交給我，就要把錢交給老闆，他才要放我走。但
    他還說不要叫我玩花樣，否則晚上就夠我受了，而永吉路二
    六七號是一個小咖啡店，我看到我的乾女兒在店裏等，被告
    三人就跟著我進咖啡店，我就問胡秀燕說二百萬有無帶來，
    我要交給地主，我把錢拿到後，就把錢交給編號五（被告乙○○），我乾女兒就問說怎麼沒有契約就要付二百萬，正在
    討論的時候，後來刑事警察局的人就進來當場查獲三位被告
    。」等情（見偵卷第八九至九０頁）。雖告訴人所謂：其進
    去臺北市○○區○○街處發現沒有人，等了幾分鐘後，出現
    七、八個人叫其在一張打字好的文件上蓋好，其不簽即被打
    一節與事實不合，及被告文孝以手槍指住其額頭部分無法證
    明(以上均詳後述，告訴人另指稱同時被取走六萬三千九百
    元部分，亦無法證明，同詳後述)，但告訴人於獲釋後隨即
    於九十五年一月六日前往臺北市立聯合醫院忠孝院區治療傷
    勢，經該院醫師檢驗結果，告訴人丙○○受有前胸疼痛、背
    部挫傷、四肢多處外傷、大足指瘀青等傷害，亦有臺北市立
    聯合醫院忠孝院區九十五年一月六日忠傷字第二八號驗傷診
    斷書附卷足憑（見偵查卷第三九頁），復有告訴人丙○○受
    傷照片在卷足證（見偵查卷第三七、三八頁）。
(二)證人李龍旗於原審亦結證稱：「（請你談一下，你九十五年
    一月四日中午的行動？）那時候我從高雄搭乘飛機到台北，
    丙○○去機場接我，後來就接到余小姐的電話，說在什麼地
    方要跟乙○○他們見面，見面之後就由丙○○跟乙○○他們
    在處理，他們是在處理簽約的事情，當時見面的地方我不曉
    得。（你為什麼當天會到那個地方去跟乙○○他們見面？）
    有個林明先生介紹的，說有個工作要簽約，說有個土地，有
    個在臺中沙鹿的土地要簽約，經過一個余小姐介紹，余小姐
    當時有給我一個名片，但是我忘記余小姐的真實姓名，電話
    我也要回去看才知道。（這個工程是如何介紹的？）是余小
    姐介紹給林明，然後林明再由我轉達給丙○○。（你們那天
    在談簽約的時候，有幾個人在場？）林明、丙○○、乙○○
    、丁○○還有我，我當時人站在旁邊，乙○○、丁○○當時
    人在房子裡面，甲○○人在房子外面，還有沒有其他人在，
    我忘記了，當時余小姐人在外面，見面的地方那是余小姐約
    的地方。．．．（當天你們談到幾點結束？）當天結束的時
    候，我們已經在六張犁公墓上了，我被帶到那裡去了，我被
    帶到六張犁公墓那邊放走的，我跟乙○○他們談簽約的事情
    談了兩天兩夜。（你們談什麼事情需要談這麼久？）這個還
    要說嗎？沒有談啊，就是打而已，天天打，當天晚上就換了
    三個地方。（你剛剛說不是有一堆人跟你去嗎？）我們就三
    個人去，林明還有我還有丙○○，我們三個被打，林明是比
    較老，他們沒辦法打，就是我比較年輕，打的比較慘。．．
    ．（你說你們被綁以後，為何你沒有去報案？）我要怎麼去
    報案，我連命都沒有了，我的手機什麼都沒有了。（你後來
    就回家了嗎？）是的，因為我會害怕，我從六張犁一直走下
    來，當時很冷，方向我也不知道，那個地方我又不熟，我從
    一點多看到燈光，我走到臺北然後搭乘計程車，問計程車司
    機這是哪裡，司機才告訴我這是六張犁公墓，我就請僱計程
    車司機送我到車站，然後我搭車要回高雄，當時我太太要我
    去醫院作檢查，當時我想事情了了就算了，所以我就沒有去
    醫院檢查，但是我的腳現在走路都有問題。（你剛剛提到一
    月四日你被別人帶到六張犁去，請問，你還有沒有印象是誰
    帶你去的？）不是四號帶我到六張犁去的，因為我是四號從
    高雄來的，我從高雄來，我在那邊被押了一夜，第二個晚上
    丙○○帶乙○○三個人去某個地方要拿錢，把我跟林明放在
    一個地方，這個地方是第三個地方了，所以後來我等到聽到
    電話說事情已經發生了，他們把我們的眼睛、臉矇起來，帶
    到一個車上坐著，我就跟著車子走，走到一個很遠的地方，
    車子就把我們放下來，我不知道是誰．．．（你剛剛提到請
    你過來簽約，是要簽什麼樣的契約？）土地合作契約。（什
    麼樣的土地合作契約？）在沙鹿土地的合作契約。（你剛剛
    說你到現場之後，看到乙○○、丁○○在場，那是你第一次
    看到他們嗎？）是的。（你剛剛說在談契約的時候，你並沒
    有在房子裡面，你人在外面，你如何可以確定乙○○人是在
    房子裡面，甲○○人在房子外面？）這個事情不要再說了，
    再問事情會更淒慘，再問下去會把事情全部抖出來會不好聽
    ，把我從頭打到尾。我可以確認，我百分之百確認乙○○、
    丁○○人在房子裡面，甲○○人在房子外面，簽完約他們就
    對我們凶了，就把我扣起來，就揍我、罵我，因為乙○○是
    老闆，丁○○是簽約律師的助理，他們是這樣說，乙○○是
    老闆，丁○○是律師助理，我是在房子裡面外面進進出出聽
    到這些的，我出去房子外面抽煙的時候，我有看到甲○○，
    甲○○當時頭髮有綁個翹翹的馬尾。（你為什麼會參與這件
    案子？）就是介紹的，因為我是作仲介的，把這個訊息放出
    去，有人要做跟我們聯絡，我就聯絡丙○○。．．．（臺中
    沙鹿的案子是要蓋房子的嗎？）要蓋榮民子弟的房子。．．
    ．（這個案子推出去之後，余小姐怎麼會跟你聯絡上？）因
    為林明是另外一個老先生，他跟余小姐有認識，所以余小姐
    說他這邊有人要做，就要林明約我，我再聯絡丙○○，如果
    條件符合的話，我們就見面談。．．．（是林明跟你說余小
    姐那邊有人要做這個案子跟你說的嗎？）是的，余小姐跟他
    們聯絡，然後再跟我聯絡時間、地點，當時我認為怪怪的，
    我就說不要來，然後余小姐就要我來，然後我就約丙○○來
    ，所以丙○○問我說搭乘幾點的飛機，我就說幾點，然後他
    就說好，然後他就到機場接我。．．．。（你當時怎麼會認
    為怪怪的，本來是不想來的？）因為余小姐講話講的很攏統
    ，說沒關係都準備好了，當時我們都沒有見過面，跟營造商
    的老闆應該要見過面，怎麼沒有見過面，我就覺得余小姐講
    話跟這件案子有很大的出入，所以他怎麼會說已經有人要跟
    我們簽約，我就認為怪怪的。．．．（你差不多幾點到簽約
    的地方？）兩點，當初約的是中午兩點，我到的時間也是兩
    點，但是乙○○他們比較晚來，所以於余小姐就一直催他們
    說人家已經到了，要他們趕快來。（在那個房子一樓裡面是
    誰在談？）乙○○跟丙○○，林明他是作證的，林明他是簽
    約作見證的。（被告丁○○在你們簽約的時候他人有坐在房
    子裡面嗎？）丁○○的身分是律師的助理。（當天有律師到
    場嗎？）沒有，他只是說他是律師的助理，當天沒有律師到
    場。（他們在一樓談了多久？）一個多小時左右，差不多談
    一個小時就變了，就把我們帶到樓上去，然後就跟我們個別
    談話。．．．（你大概過了多久才被帶離那個房子？）他們
    說要把我們帶到警察局去，所以把我們帶到一個地下室。（
    是當天帶你們去的嗎？）當天下午就帶到第二個地方去。（
    你說的第二個地方就是地下室嗎？）是的。（林明、丙○○
    有跟你一起被帶到那個地下室嗎？）有，我們三個人都在地
    下室。（你在被帶到地下室的中間，就已經被打了嗎？）被
    打了，在第一個地方，簽約完就用手銬給我銬起來，就打了
    我幾下，然後就把我們帶到第二個地方去，說我們犯法了，
    要把我們帶到警察局去，我認為這很好，帶到警察局很好，
    結果就把我帶到地下室去．．．（你是在簽約的地方的三樓
    被上手銬的嗎？）他們發脾氣的時候，有很多人亂打，上手
    銬是在三樓被銬的，他們說要把我帶到警察局去，他們說要
    把我帶到警察局的時候，在三樓以手銬把我銬起來的，之前
    他們在一樓打我的時候，他們認為聲音太大，然後就把我帶
    到三樓去，稍微以手銬把我銬一下，然後就要我不要看路，
    要我頭低低的，然後就把我人帶到車上去了。．．．（乙○○他們把你和林明、丙○○帶到地下室的時候，有誰被上手
    銬？）只有我。（到地下室的時候，你有注意到丙○○身上
    有被毆打的傷痕嗎？）我只是看到，我們三個人都在一個房
    間，我怎麼會沒有看到。（在地下室的時候，過多久，你們
    又被帶到其他地方？）大約一月四日當天晚上十一、二點的
    時候，我們被帶到第三個地點去，我是看我的手錶才知道被
    帶走的時間，那時候我的身體已經被銬起來，所以我的手錶
    、證件等都要交出去。．．．（第三個地方是什麼地方？）
    還是一個房子，一個和室的房子，這個房子是在一樓。（在
    第二個地方地下室及第三個和室地方，你有沒有被打？）有
    ，被打的很慘，第二、第三個地方我都被打的很慘，因為我
    比較壯，所以我打不死。（他們是以手腳或是拿東西打你？
    ）有鎚子、鉗子，鉗子是要拔牙齒的，用鐵鎚槌丙○○，我
    有聽到丙○○叫，因為他被打就會叫。（他們除了用你說的
    鎚子、鉗子打你，還有沒有以鐵棍、木棒打你？）丙○○有
    拿拐杖，那有人拿他的拐杖打我，看不爽就打我，不只乙○○、丁○○、甲○○打我，連旁邊的人都打我，他們是輪流
    打我的，說不愉快就打我，他高興也打我，不高興也打我，
    是誰用拐杖打我的，我以經沒有辦法記起來了。（你除了被
    拐杖打，還有沒有被以其他的工具毆打？）以鉗子夾我的手
    ，還有說要拔我牙齒，他們沒有拔我的牙齒，只是恐嚇我，
    他們有敲我的腳，把我的鞋子脫起來，然後以塑膠管抽腳底
    板，然後我坐在地上，他們人站在桿麵粉的棍子上桿我的小
    腿。．．．（你們從第三個地方多久以後被帶到第四個地方
    去？）在晚上我聽到他們在聯絡胡秀燕，請他趕快準備錢，
    拿到臺北某某地方，第三個地方我們待了一個晚上，然後在
    隔天的晚上九點多，丙○○就跟乙○○他們走了，我跟林明
    還在第三個地方等，看管我跟林明的人有接到電話，聽到電
    話說發生事情了，趕快帶我們走，然後我就被膠布蒙住眼睛
    ，然後我和林明就被帶到車上，然後帶我們去一個地方，要
    我們五分鐘後才可以把矇眼睛的膠布撕下來，我把膠布撕下
    來以後，我看到的地方是有墳墓的地方，這個有墳墓的地方
    就是我一開始說的六張犁公墓，我被帶到六張犁公墓被釋放
    的時候，．．．，就是一月六日的凌晨一點。．．．（丙○○跟胡秀燕在聯絡的時候，當時是乙○○三位被告中有誰在
    場？）聯絡的是丁○○，他對於手機比較內行，以手機擴音
    的方式來聯絡，讓大家都聽得到，就是按手機的擴音功能（
    乙○○、甲○○二人當時人有沒有在旁邊？）可能是有啦，
    就是有才有辦法說已經約好了。（丙○○跟胡秀燕聯絡要拿
    錢的時候，當時你人在旁邊嗎？）聯絡是要經過他們同意才
    能夠聯絡，所以他們以手機擴音方式談的時候，是丙○○要
    講的話要經過他們的同意，丙○○說要準備兩百萬，然後說
    時間、地點在那裡，然後說我們去，後來我就不知道了，後
    來他們帶出去約定的地方要拿錢，他們帶丙○○出去的時候
    ，我跟林明還被押在那裡，．．．（你剛剛說你被帶到一、
    二、三、四個地方，請問，前面四個地方是不是都在同一個
    房子裡面？）不是，三個地方都是不同地方。（在這三個地
    方，你跟丙○○、林明都在一起？）是的。．．．（在這三
    個地方，你有沒有看到曾經有人逼丙○○把身上的衣服脫掉
    ？）有，不是脫掉，是脫上衣、褲子，我也有脫。．．．（
    被告三個人是哪一個人有拿鉗子去夾丙○○的手和腳趾？）
    甲○○。（在第一個地方到第三個地方，丙○○都有被他們
    拿鉗子夾手指還有拿鐵鎚槌手指？）第二個地方、第三的地
    方都有。．．．（你跟林明是否是一起回南部的？）是的，
    我跟林明搭乘同一部計程車去火車站的，然後我跟林明搭乘
    同一部客運回去高雄，然後到高雄之後，林明再自己叫車去
    屏東。（事情發生過後，你跟林明還有再聯絡嗎？）我回去
    之後，我趕緊去申請一支電話，我先掛失，然後申請新的Ｓ
    ＩＭ卡，事情發生過後，我們回去之後，因為我們電話都沒
    有了，大家心理都害怕，我跟林明是到隔天之後才聯絡的，
    我想事情到這邊就算了，所以我就沒有去驗傷。．．．（提
    示偵查卷第三三頁、第三六頁的照片，你曾經被何人以何方
    式毆打或恐嚇過？）在第一個地方的我被打，但是我忘記是
    誰打我的，在第一個地方的三樓他們恐嚇我說我們犯法，要
    我們給錢，但是沒有打我，是編號一的人（即被告甲○○）
    恐嚇，要我們給錢的。（第二個地下室的地方是什麼人打你
    或是恐嚇你？）我被打的很慘，但是我忘記了是誰打我的，
    反正就是很多人打我，從樓梯爬下來都可以打我。（第三個
    和室的地方，有誰打你？）編號一的人（即被告甲○○）打
    我的，編號一的人以手打我的臉，打了約五十下，還有以鉗
    子、筷子夾我的手指頭，然後有另外一個陌生人進來的時候
    ，以拳頭、腳打我，夾我的人還是編號一的這個人，另外打
    我的人，我忘記了，他們長的身材都不錯，這些人沒有在這
    提示的照片裡面，當時被打的對象是我，要錢的對象是丙○○。．．．（你被上手銬只有在第一個地方的三樓？）三樓
    有被上手銬，地下室也有被上手銬，地下室上手銬，是把我
    銬起來，是把我的手銬的高高的，然後以易開罐的瓶子墊著
    讓我站著，如果我沒有站好的話，我的手就會拉下來，我就
    會痛，我站在易開罐瓶子上面的時候，我還有被打，對我作
    這些事情的人，並沒有在提示給我看的照片上，當時人很多
    。（從頭到尾大概有幾個人參與，包括看守你的人、毆打你
    的人？）不少人，差不多有七、八個人。（在第一個地方的
    時候，被告三人都在場嗎？）是的。（第二個地方被告三人
    之中有誰在場？）他們只有一個在而已，只有編號一的人在
    （即被告甲○○），編號五、六的人（被告乙○○、丁○○
    ）說要去辦事情，等到他們另外一組的人出來，就是要折磨
    我們的時候，等到他們回來的時候要帶我們去警察局。（第
    三個的地方就是和室的時候，被告三人有在場嗎？）被告三
    人都有在場。（是被告三人的誰帶你去六張犁公墓的？）不
    是被告三人帶我們去六張犁公墓的，因為他們已經去帶丙○○了。．．．（林明有沒有被恐嚇、毆打？）沒有被打，因
    為他是老人家了，林明也沒有被恐嚇。（你坐車的時候，你
    的被押的情形如何？）第一個地方到第二個地方的時候，我
    的眼睛沒有被矇起來，但是天色已經暗了，他們要我眼睛要
    閉起來，頭要壓的低低的，從第二個地下室的地方到第三個
    和室的地方，我的眼睛也沒有被矇起來，頭也是壓的低低的
    ，從第三個地方到六張犁公墓就有被矇眼睛了，身體也是被
    壓低低的。（你搭車期間有跟丙○○、林明同車嗎？）從第
    一個地方到第二個地方我是跟丙○○同車，從第二個地方到
    第三個地方我是跟林明同車的，從第三個地方到第四個地方
    我是跟林明同車」等情明確（見原審卷第一八六至二一一頁
    。又原審已命證人李龍旗於訊問前具結，惟因該次筆錄缺頁
    ，漏未裝訂於卷內，經本院向原審調得原審判筆錄無訛，其
    所為證言，為合法之證據資料。)
(三)證人李龍旗於本院前審審理時復供稱：從一月四日到一月五
    日的時間，伊都是被被告他們押在一起，伊後來很害怕，想
    說事情過了就算了，所以沒有報警，被告有說要將伊交給警
    察，結果根本沒有去派出所，是被告騙伊。關於丙○○跟乙○○合作開發台中縣沙鹿鎮○○○段三九九地號土地之事，
    是當天現場才簽約的，但簽約之後，他們就翻臉了，說曾慎
    欺騙他，所以就將伊等三人押起來。依當時事先已表明沒錢
    ，丙○○才有錢，伊不知土地開發案之事，被告乙○○說這
    個案子是假的，我們騙他，他是替派出所在執行任務的人，
    就將伊等抓起來。當時伊跟丙○○都有被打。被告有跟伊等
    三人要錢，只是伊說沒有錢等語（本院前審九十五年十一月
    十六日審判筆錄）。依證人李龍旗所證，被告等確實於簽約
    後即翻臉藉口告訴人違約，以強暴方法約束告訴人丙○○等
    三人之行動自由並索取財物。
(四)證人李龍旗上開證詞核與證人林明於原審證稱：「（請問你
    ，你是否認識余淑英？）余淑英不是我直接跟他認識的，是
    嘉義一個姓賴的介紹給我認識的。（這個賴先生是因為什麼
    事情而介紹余淑英給你認識的？）本來這個嘉義姓賴的有資
    料給他，資料就是沙鹿的這個資料，就是有沙鹿土地的資料
    要給余淑英。．．．（是誰叫你來臺北的？）余淑英有叫我
    ，李龍旗說資料設計好，拜託我去幫忙催，就是幫他宣傳這
    樣子。．．．（當天你到臺北的時候，有人陪同你到台北嗎
    ？）李龍旗陪我到臺北來的，我們是一起搭乘飛機來的，我
    們從小港那邊搭乘飛機來的，我們是搭乘十二點五十分的飛
    機到臺北的。（你到臺北的時候，是誰來接你們的？）我就
    跟余淑英聯絡，丙○○就來飛機場接我們兩個人，我們三個
    人才一起搭乘計程車離開機場。．．．（你們到談事情的地
    方，你是否知道那個地方是什麼地方？）我也不知道，那個
    地方有放礦泉水，對方就是剛剛在庭的被告三人，我們這邊
    就我們三個人。．．．（那天是誰跟誰在談事情的？）丙○○跟被告三人在說的。（是誰拿合約書給丙○○看的？）被
    告三人。．．．（再請問你，余小姐全程都在現場聽你們談
    事情嗎？）余小姐沒有全程在場。．．．（三個被告和丙○○在談話，他們談話的內容為何？）就是合約書拿給丙○○
    看，然後丙○○看了之後就簽名，李龍旗也簽，也蓋印章，
    然後再請我做見證。（你們簽約好了之後，接下來發生什麼
    事情？）說什麼違約的事情。（誰說誰違約？）被告三人說
    丙○○不老實、違約，然後當場就吵起來，然後就去地下室
    了，因為比較安靜，因為怕吵到鄰居。（你和李龍旗、丙○○三個人都被被告帶到地下室去嗎？）是的，因為我年紀比
    較大，他們叫我躺著休息。（三位被告把你們三人帶到樓上
    還是地下室？）地下室，說這樣比較不會吵到別人，當時因
    為我身體受不了，他們就要我躺著。．．．（你和李龍旗兩
    個人是從什麼地方坐車去車站的？）我不知道那個地方，因
    為那個地方黑漆漆的，當時有個年輕人搭載我和李龍旗去墳
    墓那邊，然後把我和李龍旗丟在墳墓那邊，然後他們就開車
    走了。（三個被告有沒有從你們談事情的地方，帶著你和李
    龍旗、丙○○去別的地方嗎？）他們在談事情的地方吵架，
    怕吵到鄰居，就帶我們去別的地方的地下室，不是原來的那
    棟建築物的地下室，所以我們有離開原來談事情的地方，而
    去別的地方的地下室。（你有看到三位被告毆打李龍旗、丙○○？）我有看到，不知道以什麼東西弄的大小聲，我人不
    舒服，他們叫我在那邊睡覺。（你有沒有看到李龍旗、丙○○被被告三人毆打嗎？）好像有看到拿鎚子，但是我當時人
    在難過，三更半夜黑漆漆的，叫我曲在沙發那邊睡覺。．．
    （你和李龍旗兩個人從墳墓那邊搭乘計程車回去高雄的嗎？
    ）我們被扔在墳墓那裡，然後就走路下山去搭乘計程車，接
    著搭乘計程車去統聯的車站，然後搭乘統聯的車子回鳳山。
    ．．．（請問，你當天去簽約的時候，你到底有幾個人在那
    邊？）被告他們三個人，我們這邊三個人，剛剛我到的時候
    ，三個、三個，他們對方的人就到了，然後等我們三個人到
    ，余小姐就說等我們很久了，有準備飲料給我們，然後余小
    姐就叫被告三個人出來。（那個時候被告有沒有開票給你？
    ）被告三人之中的一人有拿一張，要合約書的人有拿一張支
    票出來，拿給丙○○。（他們兩造有沒有因為收到支票而簽
    立收據？）這我不知道，我只有作見證。．．．（請問一下
    ，三位被告他們是否從頭到尾都在場？）有，被告三人坐一
    排，我們三人坐一排，至於我被帶到地下室的時候，我就沒
    有去確記被告三人是否全部都在場，我躺下之後，後面的事
    情我就沒有記得很清楚了。（再請問你，你和李龍旗，你們
    被帶到地下室的時候，你們三個人有沒有在一起？）先帶到
    地下室，我另外給我一個沙發要我曲在那邊，我們三個被帶
    到同一個地下室，我先被帶離到沙發那邊去躺。（你們三人
    是在同一個房間，你當時有沒有看到被告三人跟丙○○、李
    龍旗他們在做什麼？）有，有看到丙○○跟李龍旗他們，而
    且我有聽到有大小聲。．．．（有沒有綁你？）沒有，對我
    很客氣，還買菜飯給我。（那一天開始吵架的時候，余淑英
    是否在場？）那時候他人剛剛好出去。（談簽約的時候，有
    沒有人自稱是律師的助理？）有，有一個說他是律師的助理
    ，是被告三人的哪一個，我沒有在記。（那一天被帶到地下
    室之後，之後再到墳墓中間，有沒有被帶到第三個地方去？
    ）還有去一個別的地方。（第三個地方是什麼樣的地方？）
    第三個地方的環境比第二個地方的環境要好，我沒有注意到
    裝潢等等細節。．．．（李龍旗有沒有被毆打、恐嚇？）加
    減打幾個，有打幾個，在那邊大家在吵架、打架，但是是被
    告三人之中的誰打的，因為我人不舒服，所以我沒有辦法確
    認。（丙○○有沒有被人毆打？）兩個都有被打，多少而已
    。．．．」等語相符(見原審卷二第六二至七三頁)。
(五)再查，告訴人丙○○因遭被告乙○○等人妨害自由，持續施
    以傷害、凌虐，迫於無奈而在九十五年一月五日下午以門號
    0000000000行動電話撥打門號00000000
    00號行動電話，聯絡伊在臺中之乾女兒胡秀燕，要求胡秀
    燕代為準備贖款二百萬元，胡秀燕因先前去電丙○○達數十
    通，皆聯絡無著，嗣於上開電話中又察覺丙○○語氣有異，
    懷疑丙○○遭人控制自由，遂報警處理，並配合警方辦案，
    向被告乙○○等人佯稱欲付款二百萬元，與之約定於同日晚
    間十時三十分許在台北市○○區○○路二六七號之「愛諾瑪
    咖啡廳」碰面，被告乙○○、丁○○遂強押丙○○於九十五
    年一月五日晚間十時三十分許搭乘甲○○駕駛所駕駛車號八
    Ｅ—○五○六號自用小客車前往「愛諾瑪咖啡廳」，抵達後
    ，由乙○○、丁○○押丙○○先行進入該咖啡廳要求胡秀燕
    支付款項，甲○○則於咖啡廳外之車上等候，遭預先埋伏於
    該處之警方當場查獲等情，業經證人胡秀燕於原審審理 (見
    原審卷一第一六七至一八六頁）中證述明確 (原審已命證人
    胡秀燕於訊問前具結，惟因該次筆錄缺頁，漏未裝訂於卷內
    ，經本院向原審調得原審判筆錄無訛，其所為證言，為合法
    之證據資料）。且胡秀燕所使用之0000000000行
    動電話門號曾在與於九十五年一月五日十四時零分三十二秒
    、十四時四分二十九秒、十六時二十八分十五秒、十七時二
    十一分十七秒、十八時三十九分三十二秒、二十時三十八分
    七秒、二十時三十九分二十八秒、二十時四十二分三十一秒
    、二十二時四十二分四十六秒期間，與丙○○所使用之00
    00000000行動電話進行通話，有雙向通聯紀錄附卷
    足憑 (見偵卷第一七五至一七七頁及原審卷一第一四五至一
    五○頁），復有臺中市警察局第二分局受理各類案件紀錄表
    （見偵卷第八二頁）及臺中市警察局第二分局受理刑事案件
    報案三聯單（見偵查卷第八六頁）在卷足證，堪信為真。是
    被告乙○○、丁○○、甲○○嗣於本院自白有傷害及妨害自
    由之犯罪，與事實相符。
(六)證人余淑英於原審審理時到庭證稱：「（九十五年一月四日
    ) 伊是因為台中龍井的榮民土地生產合作社開發案土地簽約
    的事情而與丙○○他們去跟乙○○三位被告見面的，該土地
    開發案一開始是林明跟伊接頭，因伊是獅子會310Ａ１區的
    會員，認識一個310Ａ２區的會長，在一個餐會裡認識乙○○，因為乙○○對於這塊土地有興趣，所以林明就有意思叫
    伊提供訊息給乙○○。伊在九十五年一月四日之前，已經認
    識李龍旗，九十五年一月四日當天是伊約林明北上，林明再
    約李龍旗、丙○○。簽約時，伊跟林明是負責在現場作見證
    的。當天是林明、丙○○在合約上簽字，因為林明跟伊均是
    負責見證的，所以要在上面簽字，乙○○他們沒有在合約上
    面簽字，他們只負責把訂金三百萬元的支票開給他，旁邊有
    簽收的收據，開三百萬元的即期支票給丙○○。」等語（見
    原審九十五年五月十六日審判筆錄）；參以證人林明上揭於
    原審所證之「被告三人之中的一人有拿一張支票出來，拿給
    丙○○。我有作見證。」等語，及於本院前審審理時證稱：
    李龍旗叫人帶伊去，伊才有去小西街。到的時候三個合夥人
    有來，那是余淑英介紹的。到了之後，余淑英就離開，他們
    就拿合約書給曾先生簽名，曾先生簽完名之後，還有拿了一
    張支票給曾先生蓋章作為工程訂金。伊有提供意見，伊說在
    場人，也應該給我影本，結果他們就打曾先生，後來就帶伊
    等去一個地下室，去了之後又被打，他們沒有打伊，李龍旗
    有受傷，去了地下室之後，又帶伊等去另外一個地方，那裡
    很冷，後來半夜時說要給伊等回去，結果是將伊等矇著眼睛
    帶到山上的墓地放伊等走。當時被告說丙○○違約。就打他
    ，庭上三個被告是有問李龍旗錢，沒有實際要錢。當時被告
    沒有表示詳情，只是說違約，就打人，在第三個地點時，被
    告有打丙○○跟李龍旗等語（見本院前審九十五年十二月十
    四日審判筆錄）可知：
１、被告等係於告訴人丙○○於合約上簽字並收受支票後，方藉
    口違約而索賠，前揭告訴人丙○○所述之：其進去臺北市○○區○○街處發現沒有人，等了幾分鐘後，出現七、八個人
    叫其在一張打字好的文件上蓋好，其不簽即被打一節與事實
    不合。
２、依證人余淑英及林明所述，被告等固有將一紙三百萬元之支
    票交付予告訴人丙○○，被告乙○○亦提出九十五年一月五
    日收據記載「茲甲方榮民生產合作社負責人丙○○先生，收
    取乙方得翔建設股份有限公司之履約保證金票據內容如下：
    票據機構：第一商業銀行士林分行天母辦事處，支票面額：
    新臺幣三百萬元整，票號：ＭＡ0000000號」等字樣
    ，簽收人欄下有「榮民子弟生產合作社」及社長「丙○○」
    印文，並經林明於見證人欄簽名蓋指印 (見原審卷一第七五
    頁），並供稱該紙支票係以伊女友莊書子名義所簽發云云 (
    見原審卷一第九一頁），然經原審依職權向第一商業銀行天
    母分行查詢結果，經該行函覆以「義務人莊書子（身分證字
    號：Ｚ000000000）於本行未設立支存戶往來」等
    語，有第一商業銀行天母分行九十五年四月十三日九五年一
    天母字第三四號函附卷足憑（見原審卷一第一五九頁），即
    莊書子並無在該行開設支存帳戶及上揭支票之提示兌現紀錄
    。經本院再向第一商業銀行天母分行及士林分行查詢該票號
    之帳戶，該二分行均函稱因僅有票號無從查出支票存款帳戶
    ，亦有該銀行上開二分行函覆在卷 (本院卷第一二０、一二
    一頁），是被告等所交付之票據，僅具「支票」之形式，而
    非得以兌現之票據。再依證人林明證述，被告等係在簽完合
    約後即藉口違約而為毆打行為，惟簽約尚待履行後始能知否
    有無違約情事，被告等於告訴人在合約上簽字之後，立即藉
    口違約而索賠，被告乙○○僅支付證人饒繼祖三十萬元規劃
    設計費用，所交付之三百萬「支票」又非可兌現之票據，卻
    向告訴人丙○○索取五百萬元高額違約金，就超出部分，被
    告等有為自己不法所有之意圖甚明，渠等乃假借違約之名而
    行恐嚇取財之實，但因胡秀燕報警查獲而未得逞。
(七)綜上所述，被告乙○○、丁○○、甲○○三人，犯罪事證明
    確，已堪認定，應依法論科。
參、論罪部分：
一、新舊法比較：
(一)修正後刑法第二條第一項明文：「行為後法律有變更者，適
    用行為時之法律。但行為後之法律有利於行為人者，適用最
    有利於行為人之法律。」改採「從舊從輕」主義，係規範行
    為後法律變更所衍生新舊法律比較適用之準據法，以適用最
    有利於行為人之法律為原則。據此，法院裁判時已在新法施
    行之後，雖新舊法之內容有所修正，但對行為人倘無有利或
    不利之情形者（例如僅修正法律用語，新舊法法定仍屬相同
    ），即無適用上開規定為新舊法比較之問題。刑法第二十八
    條原規定：「二人以上共同『實施』犯罪之行為者，皆為共
    同正犯。」亦於上述時間同時修正為：「二人以上共同『實
    行』犯罪之行為者，皆為共同正犯。」將舊法之「實施」修
    正為「實行」。原「實施」之概念，包含陰謀、預備、著手
    及實行等階段之行為，修僅共同實行犯罪行為始成立共同正
    犯。是新法共同正犯之範圍縮小，排除陰謀犯、預備犯之共
    同正犯。新舊法共同正犯之規定固有修正。但對本件被告係
    基於犯意聯絡，共同實行犯罪而言，不論新法、舊法，均構
    成共同正犯，上述刑法第二十八條之修正內容，對於被告並
    無「有利或不利」之影響，依前述說明，自無新舊法比較適
    用之問題。
(二)新刑法第四十七條雖將舊刑法修正限制為受徒刑之執行完畢
    ，或一部之執行而赦免後，五年以內「故意」再犯有期徒刑
    以上之罪者，始成立累犯。但上述新舊法之規定，對於本件
    被告「故意」犯罪而言，亦無所謂「有利或不利」之情形。
    依上說明，應無適用修正後刑法第二條第一項之規定比較新
    舊法適用之問題。
(三)刑法第五十五條關於牽連犯之規定業經刪除，則被告所犯各
    罪，應予分論併罰。比較新、舊法結果，適用被告行為時之
    法律即修正前刑法第五十五條牽連犯之規定，較有利於被告
    。
(四)又修正後刑法第五十五條，雖將舊刑法第五十五條後段關於
    牽連犯之規定刪除，但其前段關於想像競合犯之規定並無變
    更，而其但書係科刑之限制，為法理之明文化，亦非屬法律
    之變更，依上說明，並無適用修正後刑法第二條第一項之規
    定比較新舊法適用之問題。
二、核被告乙○○、甲○○、丁○○意圖為自己不法之所有，傷
    害丙○○，並剝奪丙○○、李龍旗、林明等人行動自由，對
    丙○○施以恐嚇行為，迫使丙○○向胡秀燕調取二百萬現金
    以交付財物而未得逞，核其所為係犯刑法第三百四十六條第
    三項、第一項之恐嚇取財未遂罪、第二百七十七條第一項之
    傷害罪、第三百零二條第一項之剝奪他人行動自由罪。被告
    乙○○、甲○○、丁○○與真實姓名、年籍不詳之成年男子
    五、六名，有犯意之聯絡及行為之分擔，均為共同正犯。渠
    等剝奪丙○○、李龍旗、林明行動自由部分，為一行為侵害
    數法益，係想像競合犯，仍從一妨害自由罪處斷。檢察官雖
    未敘及被害人李龍旗、林明被妨害自由部分，惟該部分與告
    訴人丙○○遭妨害自由部分既有想像競合犯之裁判上一罪關
    係，為起訴效力所及，本院應併予審究。所犯上開恐嚇取財
    未遂、傷害及妨害自由罪間，有方法、結果之牽連關係，依
    修正前刑法第五十五條之規定，從一重之恐嚇取財未遂罪處
    斷。被告等傷害丙○○部分，業據丙○○於偵查時提出告訴
    （見偵查卷第九十一頁），公訴人雖未就該傷害部分起訴，
    但因與被告等所犯恐嚇取財未遂部分，有牽連犯之裁判上一
    罪關係，該傷害部分自為起訴效力所及，由本院併予審究。
    被告等恐嚇取財犯行因胡秀燕報警而未取得財物，渠等實行
    犯罪而不遂，分別依修正後刑法第二十五條第二項之規定，
    按既遂犯之刑度減輕其刑（被告等行為後，刑法第二十五條
    、第二十六條前段有關已著手實行犯罪而未生犯罪結果之障
    礙未遂規定，僅作文字之修正及條項之更動，並不影響被告
    等未遂犯之認定，亦無較有利於被告等之情形，自無新舊法
    比較適用之問題）。被告甲○○前因懲治盜匪條例案件，經
    本院判處有期徒刑八年確定，於九十一年二月八日假釋出監
    ，在所餘刑期內未經撤銷假釋，於九十三年十一月九日縮刑
    期滿視為執行完畢，有本院被告前案紀錄表可按，其受有期
    徒刑之執行完畢後，五年以內再犯本件有期徒刑以上之本罪
    ，為累犯，依刑法第四十七條第一項之規定，加重其刑，並
    先加後減之。
三、公訴人認被告乙○○、甲○○、丁○○上開將告訴人丙○○
    置於自己實力支配之下而索取賠償金之行為，係犯刑法第三
    百四十七條第一項之意圖勒贖而擄人之罪嫌。惟查：
(一)擄人勒贖罪，須行為人自始有使被害人以財物取贖人身之意
    思，如使被害人交付財物，別有原因，為達其取得財物之目
    的，而剝奪被害人之自由者，除應成立其他財產上之犯罪或
    牽連犯妨害自由罪外，要無成立擄人勒贖罪之餘地，最高法
    院六十五年台上字第三三五六號判例可資參照。
(二)告訴人丙○○對外以「臺灣退役軍人自強工程總隊隊長、榮
    民子弟生產社社長」等身分自稱，有被告丁○○提出其名片
    一紙可參 (見偵查卷第五六頁）。惟該「臺灣退役軍人自強
    工程總隊」、「榮民子弟生產社」並非行政院退除役官兵輔
    導委員會轄下組織，亦未為法人登記，及座落於臺中縣沙鹿
    鎮○○○段埔子小段三九九地號土地非為丙○○所有，業據
    本院依職權分向各該機關查詢，有行政院退除役官兵輔導委
    員會、內政部及臺中縣清水地政事務所各該函覆可稽 (本院
    卷第一一三頁、第一一五頁、第一一八、一一九頁）。告訴
    人丙○○更係以「臺灣退役軍人自強工程總隊隊長」、「榮
    民子弟生產社社長」名義向國防部總政治作戰局、國軍軍眷
    住宅公用合作社申購上開土地，於取得相關函文後即偽造函
    覆內容，幌稱已取得軍方同意合作興建榮工住宅，致多人受
    騙，詐騙金額逾億，受害人求償無門等情，並據國防部函覆
    本院查詢是否核定「榮民子弟生產社」於上開土地興建住宅
    一案所附國防部總政治作戰局九十五年四月四日勁勢字第０
    九五０００四七九六號書函敘明甚詳。
(三)本件土地開發案係林明跟余淑英接頭，因乙○○對於土地有
    興趣，所以林明就要余淑英提供訊息給乙○○。九十五年一
    月四日見面簽約，亦係余淑英約林明北上，林明再約李龍旗
    、丙○○前往，業據證人余淑英前揭證述屬實。其於原審復
    證稱：「林明跟伊接頭的時候，有說這個案件是丙○○負責
    處理的。在九十五年一月四日之前，即因為接洽同一塊土地
    而認識李龍旗。大概在九十四年十一月底和李龍旗在高雄見
    面，丙○○及林明在一旁作陪。伊在獅子會的餐會上見過乙○○之後，還曾因本件再跟乙○○在台北松隆路見過兩次面
    ，每次都是乙○○約伊見面的，其中一次伊是拿設計圖給乙○○，另外一次則是討論簽約的時間及地點。伊拿給乙○○
    看的設計圖是誰伊去屏東跟林明拿的。乙○○這邊有個建築
    師，建築師叫做饒先生，名字我記不得了，我只碰過他一次
    面，我拿設計圖給乙○○，乙○○把設計圖拿給饒先生確定
    可以做。」等語，核與證人林明前揭證述其有將沙鹿土地的
    資料交給余淑英，並幫忙宣傳一節相符。而證人林明係本件
    妨害自由之被害人，其並指證被告等有妨害自由，及對丙○○、李龍旗為傷害行為，自不會就此情節刻意迴護被告。參
    以證人林明於原審復提出曾交給余淑英閱覽由告訴人丙○○
    所出具之委任書，上載：「榮民子弟生產社社長丙○○茲本
    社奉國防部核定土地座落臺中縣沙鹿鎮南勢坑埔子小段三九
    九地號，總面積約 (貳萬肆仟壹佰柒拾柒坪）合建勞工住宅
    ，為此特委任林明先生全權代為洽建事宜」，堪認告訴人丙○○以該土地合建案為幌子，經由證人林明之宣傳及余淑英
    之居間下，自使被告乙○○相信有該開發案而委託饒繼祖先
    行規劃設計。
(四)佐以證人饒繼祖於本院前審到庭證稱：九十四年年底有一個
    台中沙鹿的案件，要做整個計畫性的開發跟事前的規劃。乙○○有委託伊，伊有跟土地的所有權人去現場勘查，溝通的
    對象是一個是生產大隊的總隊長曾先生，另外壹個是總幹事
    李先生，還有叫伊去參觀他們生產的工廠。當時作業評估整
    本都是我們寫出來的。至於地籍圖等最早是乙○○拿給伊的
    。伊有跟乙○○簽立書面簡式合約。金額的部分是要按期給
    付。乙○○付了三十萬元。伊當時是和乙○○簽約，伊有見
    過丙○○，且當時去的時候，接待伊及最後跟伊談價錢的人
    就是這位曾先生。至於乙○○與丙○○間如何約定，伊並不
    清楚，伊只知道收錢是跟乙○○收錢等語（見本院前審九十
    五年九月七日審判筆錄），足見被告乙○○相信余淑英所提
    供之訊息而委託證人饒繼祖先行規劃，並已支付部分費用。
(五)被告等於簽約前即上網查得丙○○係詐欺案通緝犯，有被告
    丁○○提出之網路查詢資料 (偵查卷第五五頁）及原審查詢
    屬實 (原審卷一第二二二、二二三頁）。證人張督宜於本院
    前審審理時亦到庭證稱：有自稱乙○○者打電話到刑警大隊
    ，由伊接電話，對方跟伊說在網路上有一個詐欺通緝犯，伊
    當時有查詢資料，確定他所提供的人是詐欺通緝犯，伊跟他
    說他可以留話，我們可以配合。他有留電話給伊，但之後就
    沒有再聯絡，後來伊有再打電話給乙○○，但是他都沒有接
    。乙○○打電話給伊時，並未說丙○○他們在他那裡，他是
    說是網路上之消息。乙○○有說要約通緝犯在台北見面，我
    說台北我不熟，至少要給我二個半小時以上的時間我才能趕
    到台北，後來伊打電話給對方，結果電話沒有通等語（見本
    院前審九十五年十月十九日審判筆錄）。依證人張督宜所證
    ，被告乙○○有向其查證丙○○被通緝之事，因而確知丙○○先前所提供之合建訊息為虛偽。
(六)綜上所述，被告等係因告訴人丙○○等人經由余淑英媒介，
    邀被告乙○○合作開發台中縣沙鹿鎮之土地興建榮民住宅，
    被告乙○○於委請饒繼祖規劃並支付部分費用後，發覺丙○○是詐欺通緝犯，認為被騙，而於余淑英邀丙○○與渠等在
    台北市○○區○○街簽約時，由丁○○、甲○○出面將告訴
    人等行動自由予以剝奪，逼迫丙○○賠償被告乙○○因此土
    地開發案所付出之時間、金錢、精力及應付饒繼祖規劃開發
    案之費用，依上開判例所示，被告等使被害人交付財物，別
    有原因，渠等為達取得財物之目的，而剝奪被害人之自由，
    應成立其他財產上之犯罪或牽連犯妨害自由罪外，要無成立
    擄人勒贖罪之餘地。本件尚無積極證據足認被告等係以贖財
    之目的而將告訴人等置於實力支配之下，自非得以擄人勒贖
    罪名相繩，應論以恐嚇取財未遂罪。公訴意旨認被告係犯刑
    法第三百四十七條第一項之擄人勒贖罪，尚有未洽，因其起
    訴之基本事實同一，自應變更檢察官所引應適用之法條。
肆、原判決應予撤銷之理由及科刑：
一、原審認被告罪證明確，予以論罪科刑，固非無見，惟查：(一)
    被告等行為係犯恐嚇取財未遂罪，原審未察，認定係犯擄人
    勒贖罪，自有違誤，其因而未論妨害自由及傷害罪名，亦未
    及就所犯上開之罪間之牽連犯為新舊法比較適用，同有未洽
    。(二)原判決就附表一編號一、二、三、五所示之物為沒收，
    亦有未合（詳後述）。被告等上訴非全無理由，檢察官上訴
    認原判決量刑過輕，為無理由，因原判決有上揭可議之處，
    爰由本院撤銷改判，被告甲○○定執行刑部分亦失所附麗，
    併予撤銷。爰審酌被告乙○○、丁○○、甲○○均年輕力壯
    ，卻不知奮力向上，不思以正當法律途徑，竟以不正方法索
    取高額賠償，造成被害人身心之傷害，影響社會治安，及被
    告乙○○為首謀，惡性較重，被告丁○○、甲○○係參與實
    施犯罪，情節較輕，並念被告三人雖有傷害、恐嚇等行為，
    但於妨害被害人自由期間尚知善待年紀較大之林明等一切情
    狀，分別量處如主文所示之刑，以示儆懲。
二、沒收部分：
    如附表一編號八所示收據一紙係被告乙○○等三人所有，供
    其於恐嚇取財犯罪之用，應依刑法第三十八條第一項第二款
    之規定，宣告沒收（刑法第三十八條就此部分僅將原「犯人
    」之規定修正為「犯罪行為人」，尚無新、舊法比較適用問
    題）。至如附表一編號一至三、五所示行動電話四支雖係被
    告乙○○等三人所有，但其行為非屬擄人勒贖，其恐嚇之對
    象又係丙○○，是該電話非供犯罪所用之物；如附表一編號
    四所示之車輛，係文金巾所有，有車號查詢汽車車籍資料附
    卷足憑，非屬被告所有之物，又如附表一編號六、七所示之
    物，雖係被告乙○○等人所有之物，但非供被告三人犯罪所
    用，均不另為沒收之諭知。又被告乙○○等人為傷害、妨害
    自由時所使用之手銬、鉗子、鐵管、鐵鎚、塑膠水管、黑布
    等工具，無法證明係被告等所有，亦未扣案，復非為違禁物
    ，均不另為沒收之諭知，附此敘明。檢察官就該等之物既未
    予以扣案，其上訴指摘原審就該等之物未予沒收，並無理由
    。
伍、告訴人丙○○於檢察官偵訊時雖指稱：被告等將其強押至一
    小房屋後，甲○○持槍對著伊頭部，威脅要賠償五百萬元，
    並搜括其褲子口袋內之現金六萬三千九百元云云（見偵查卷
    第九０、九一頁）。證人李龍旗在原審亦證稱：被告等將伊
    與丙○○等押到一個地方，乙○○將槍交給伊，要伊拿槍抵
    住丙○○的頭並扣板機，伊身上的錢被拿走，亦有看到有人
    把丙○○褲子口袋裡面之現金拿走云云（見原審卷第一宗第
    二０五、二０六、二０七頁）。惟告訴人丙○○前揭所述之
    其尚未簽約之前即被打一節，與證人余淑英、林明所證不符
    ，難以採信，已見前述，是其所供非必然為真實。而本件並
    未搜獲任何槍枝或被害人所稱遭強盜之金錢財物，並經檢察
    官以此理由不另為不起訴處分（見起訴書末段），尚難僅以
    被害人之片面指述而為不利於被告等之認定，併此敘明。
陸、本件事證已明，被告甲○○請求測謊即無必要。
柒、據上論斷，應依刑事訴訟法第三百六十九條第一項前段、第
    三百六十四條、第二百九十九條第一項前段、第三百條，刑
    法第二條第一項前段、第二十八條、第三百四十六條第一項
    、第三項、第二百七十七條第一項、第三百零二條第一項、
    第五十五條前段、第四十七條第一項、第三十八條第一項第
    二款、修正前刑法第五十五條，判決如主文。
本案經檢察官鍾鳳玲到庭執行職務。
中　　華　　民　　國　　96　　年　　7　　月　　19  　日
　　　　　　　　　刑事第十五庭  審判長法　官  吳昭瑩
　　　　　　　　　　　　　　　　　　  法　官  蘇隆惠
　　　　　　　　　　　　　　　　　　  法　官  李正紀
以上正本證明與原本無異。
檢察官如不服本判決，應於收受送達後十日內向本院提出上訴書
狀，其未敘述上訴之理由者並得於提起上訴後十日內向本院補提
理由書（均須按他造當事人之人數附繕本）。
被告不得上訴。
                                      書記官  鄭信昱
中　　華　　民　　國　　96　　年　　7 　　月　　19　　日
附錄：本案論罪科刑法條全文
刑法第346條
意圖為自己或第三人不法之所有，以恐嚇使人將本人或第三人之
物交付者，處六月以上五年以下有期徒刑，得併科一千元以下罰
金。
以前項方法得財產上不法之利益，或使第三人得之者，亦同。
前二項之未遂犯罰之。
刑法第277條
傷害人之身體或健康者，處三年以下有期徒刑、拘役或一千元以
下罰金。
犯前項之罪因而致人於死者，處無期徒刑或七年以上有期徒刑；
致重傷者，處三年以上十年以下有期徒刑。
刑法第302條
私行拘禁或以其他非法方法，剝奪人之行動自由者，處五年以下
有期徒刑、拘役或三百元以下罰金。
因而致人於死者，處無期徒刑或七年以上有期徒刑，致重傷者，
處三年以上十年以下有期徒刑。
第一項之未遂犯罰之
